臺灣臺中地方法院刑事判決　　　　　　　 93年度易字第427號
公　訴　人　臺灣臺中地方法院檢察署檢察官
被　　　告　丙○○○
上列被告因詐欺案件，經檢察官聲請簡易判決處刑（92年度偵字
第17158號），本院豐原簡易庭認不宜以簡易判決處刑，簽由本
院刑事庭改依通常程序審理，及同署檢察官移送併辦（93年度偵
字第9532號），判決如下：
    主  文
丙○○○共同連續意圖為自己不法之所有，以詐術使人將本人之
物交付，處有期徒刑柒月。緩刑年。
    犯罪事實
一、丙○○○明知某不詳姓名年籍之成年男子向其蒐購電話門號
    使用權，係要作為向他人詐欺取財時使用之工具，竟基於幫
    助該男子詐欺取財之不確定故意，於民國92年3、4月間，隨
    同該男子至中華電信股份有限公司臺灣中區電信分公司 (下
    稱中華電信)申請ＡＤＳＬ寬頻網路及附掛（04）00000000
    號市內電話後，即將該室內電話使用權交予該男子。嗣該男
    子於收受上開電話使用權後，即與真實姓名年籍不詳自稱「
    唐可欣」之成年女子，基於共同意圖為自己不法所有之犯意
    ，於92年4月初，撥打甲○○之手機，佯稱係怡信投顧公司
    員工欲為問卷調查，公司電話為（04）00000000，並於數日
    後又來電告知甲○○抽中該公司獎金新台幣（下同）
    1,200,000元，但領取獎金之前提須先加入香港馬友友會並
    購買該會之基金一筆，金額60,000元，致甲○○陷於錯誤，
    遂依該名自稱「唐可欣」女子之指示於同年4月14日10時37
    分許，匯款60,000元至其指定之遠東商業銀行臺南分行
    00000000000000000號帳戶，嗣甲○○再撥打前開（04）
    00000000號電話至怡信投顧公司電詢有關申購基金之後續事
    宜時，均未獲置理，始知受騙。
二、丙○○○承前開詐欺之犯意，因其子乙○○於92年6月前某
    日撥打報紙代辦現金卡廣告所載電話，認識不詳姓名年籍自
    稱「蕭代書」之成年男子，丙○○○明知其母子二人並無資
    力，亦無購買自用小客車及給付分期價款之意，竟與乙○○
    （另經本院以93年度易字第1781號判決審結）及「蕭代書」
    共同基於意圖為自己不法所有之犯意聯絡，約定以丙○○○
    所經營「梨山旅社」之名義購買自小客車交予「蕭代書」使
    用，「蕭代書」即支付60,000元之報酬。嗣丙○○○、乙○○與「蕭代書」隨即於92年6月間，向位於臺中縣潭子鄉○○路○段427號BMW廠牌汽車代理商豐德汽車展示中心（下稱
    豐德汽車）職員徐耀卿佯稱欲以附條件買賣方式購買車輛，
    豐德汽車即聯絡出賣人財盟租賃股份有限公司（下稱財盟租
    賃公司）派員前來接洽附條件買賣契約之訂約及對保事宜。
    乙○○、丙○○○及「蕭代書」乃向財盟租賃公司指派之張
    靜芬諉稱因「梨山旅社」接送旅客及乙○○要結婚欲購車，
    以資取信，致財盟租賃公司誤以為丙○○○、乙○○確有購
    車使用之真意，亦有資力支付車款，而於同年月24日，同意
    訂立附條件買賣契約出賣ＢＭＷ廠牌3181ZA型、2003年出廠
    ，車牌號碼2491－FZ號之自用小客車一輛予「梨山旅社」，
    價金1,570,000元，除先給付頭期款及交車款共170,000 元
    ，餘款1,400,000元自92年7月1日起至95年10月1日止，分40
    期，每月一日付款35,000元，並由丙○○○、乙○○擔任連
    帶保證人。嗣「蕭代書」代丙○○○給付前揭頭期款及交車
    款170,000元後，財盟租賃公司即透過豐德汽車於同年月26
    日交付該自用小客車予丙○○○。丙○○○與乙○○取得上
    開自用小客車後，旋交由「蕭代書」使用，而取得60,000
    元之報酬。嗣因「蕭代書」僅繳納70,000元之分期款，自92
    年9月1日起即分文未付，經財盟公司派員訪查，始悉上情。
三、案經甲○○訴由臺灣臺中地方法院檢察署檢察官偵查後，聲
    請簡易判決處刑，經本院豐原簡易庭認不宜以簡易判決處刑
    ，簽由本院刑事庭改依通常程序審理，及財盟租賃公司訴由
    臺灣臺中地方法院檢察署檢察官移送併辦。
    理  由
一、訊據被告林詹秋香對於上揭犯罪事實欄「一」所示時地與不
    詳姓名年籍之成年男子前往中華電信申請ＡＤＳＬ寬頻網路
    及附掛(04) 00000000號市內電話，並收受該名男子交付之
     500元，即將該室內電話使用權交予該男子，及於右揭事實
    欄「二」所示時地以「梨山旅社」為買受人，與告訴人財盟
    公司訂有車牌號碼為2491－FZ號自小客車之附條件買賣契約
    ，俟於92年6月26日取得該車後，即將之交予「蕭代書」使
    用，「蕭代書」則交付60,000元作為報酬，實際上並無買車
    之意思，亦沒有要分期付款等事實均坦承不諱，惟矢口否認
    有何幫助詐欺及詐欺取財之犯行，辯稱：伊均是被騙的，申
    請ADSL 寬頻網路及 (04)00000000電話部分（即犯罪事實一
    ），伊是在梨山被不認識的人強拉上車，坐開往臺中市的九
    人座客運，又跟伊拿身分證及戶口名簿，中華電信之申請書
    是伊簽的，但伊不知道內容；買車部分（即犯罪事實二），
    伊也是被騙的，是蕭代書說分期款他會付云云。
二、經查：
（一）犯罪事實欄「一」部分：
  1.被害人甲○○受真實姓名、年籍不詳自稱「唐可欣」之成年
    女子，詐以被害人甲○○抽中怡信投顧公司獎金1,200,000
    元名義，要求甲○○匯款支付相關入會費60,000元，甲○○
    因而陷於錯誤，而於92年4月14日10時37分許匯款至其指定
    之00000000000000000號帳戶後，再撥打 (04)00000000號怡
    信公司電話均未置獲理乙情，業據被害人甲○○於本院審理
    時指訴明確，並有匯款之誠泰銀行自動櫃員機明細表一紙附
    卷可參。顯見以被告名義申請之上開市內電話，確遭自稱「
    唐可欣」等成員組成之詐騙集團以佯稱該電話為怡信投顧公
    司對外聯絡之公司電話，作為詐騙被害人使用甚明。
  2.而被告亦自承上開中華電信ＡＤＳＬ寬頻網路（含附掛電話
    00-00000000號市內電話）之申請書係其親自簽名，並收受
    該名男子交付之500元。而本件申請書上除詳載被告姓名、
    身分證統一編號外，其「聯絡人」欄並記載「聯絡人乙○○
    、行動電話：0000000000」，附掛之市內電話裝機地址為「
    臺中市○○街35巷23號」。而證人即被告之子乙○○於本院
    審理時結證稱：0000000000號行動電話，伊曾經給被告使用
    ，申請書上自強街的住所，是以前我們居住的地方沒有錯等
    語。而被告亦於本院審理時自承：0000000000號行動電話號
    碼是乙○○交給伊使用的，伊從梨山帶下來使用的（見本院
    94 年8月8日審理筆錄）等語明確。而上開0000000000行動
    電話號碼，確係以乙○○名義申請，開通日期為92年2月12
    日，停用日期為92年12月20日等情，亦有本院向遠傳電信股
    份有限公司查詢之行動電話基本資料在卷可憑（見本院卷第
    44頁）。是申請書上聯絡人欄所載0000000000行動電話號碼
    ，既係乙○○所申請而交予被告私人使用，而臺中市○○街
    35巷23號地址亦為被告實際居住之居所，若非被告自行填載
    於申請書或主動提供予他人以資填載，他人即難以得知？況
    上開市內電話經申請後，既係裝設於被告實際居住之臺中市
    ○○街35巷23號地址，且其上所載聯絡電話亦僅有前揭聯絡
    人欄所載0000000000行動電話號碼，且該號碼係被告在使用
    ，復如前述，則被告對於上開電話之申請、裝機事宜，理應
    知之甚明。故被告空言辯稱伊是被強拉上車，不知道強拉伊
    上車的不詳姓名年籍之成年男子何以知道上開行動電話、地
    址云云，即與常情有悖。
  3.參以被告自承伊自58年間即經營梨山旅社，迄至92年間仍在
    經營，且其間並曾將旅社出租予他人經營，是被告既經營旅
    社多年，並有將旅社出租予他人經營之經驗，足見尚非智識
    淺薄之人，應有一般之生活經驗常識，被告既自承伊在上開
    申請書簽名，對其內容及效果自不可能毫無認知，而對以自
    己名義申請之電話號碼可能遭他人作非法使用，亦可能因他
    人無限制撥打該電話，可能負擔高額電話費之風險，亦應知
    之甚明。再者，室內電話號碼除年齡未滿20歲者須由法定代
    理人代為申請者外，一般人均可輕易申請，並無任何資格條
    件之限制，此為具備普通知識經驗之一般人在日常生活經驗
    所俱知之常識，故如非係以「借人頭」之手法，欲利用他人
    之電話號碼以作為對外聯絡之詐騙工具，豈須借用他人之室
    內電話號碼。被告係從事旅館經營逾三十年之生意人，對於
    前揭一般生活經驗常識，應知之甚詳，竟仍將其所有之市內
    電話號碼使用權提供予來路不明之人使用，顯然可以預見該
    真實姓名、年籍不詳之人係透過借用其電話號碼，以行詐騙
    他人財物之犯行，而躲避警方追查，此外復有電信用戶資料
    查詢回覆表、中華電信ADSL申請書各一紙在卷可參，是被告
    前開所辯，委無足採。
  3.綜上，被告確有如事實欄「一」所示之犯行，事證明確，洵
    堪認定。
（二）事實欄「二」所示部分：
　1.上揭被告丙○○○、乙○○、「蕭代書」等人均表示因「梨
 　 山旅社」接送旅客及共犯乙○○結婚而需要車輛，欲以梨山
    旅社名義買受前開自小客車，而於92年6月24日與告訴人財
    盟公司訂立附條件買賣契約，購買上開自小客車，僅繳納頭
    期款、交車款共170,000元及二期分期款共70,000元，自92
    年9月1日起即未依約繳納分期車款乙節，核與告訴人財盟租
    賃公司代理人丁○○於偵訊時指訴之情節相符，且經證人即
    接洽本件汽車買賣業務之車行職員徐耀卿及承辦對保業務之
    財盟公司職員張靜芬於偵訊時結證明確，又被告於本院審理
    時亦自承：買車部分伊知道內容，是蕭代書給伊60,000元。
    錢是在車上交給伊，伊知道買那部車子要一百多萬元，當時
    沒有錢可以付車款等語明確。顯見被告與乙○○二人均無購
    車使用之真意，亦均無資力支付車款，且乙○○亦無要結婚
    ，是為了取得「蕭代書」支付伊60,000元報酬，始向財盟公
    司表示要購車，並為取信於財盟租賃公司而說乙○○要結婚
    ，甚為明確。此外，並有車牌號碼2491－FZ號自小客車之汽
    車附條件買賣契約書、汽車新領牌照登記書、動產擔保附條
    件買賣設定登記申請書各一紙、財盟公司提出之客戶貸款明
    細表一份、臺灣臺北地方法院92年度票字第45760號民事裁
    定一份、支票暨退票理由單七紙、存證信函一份附卷可參。
    是被告既明知伊與乙○○均無資力，竟以自己經營之「梨山
    旅社」名義與財盟租賃公司訂立附條件買賣契約，並以被告
    及乙○○為連帶保證人，向告訴人財盟租賃公司以附條件買
    賣方式購入價款高達1,570,000元之ＢＭＷ廠牌汽車，又其
    均明知該車係要交付予姓名年籍不詳自稱「蕭代書」之成年
    男子使用，被告與乙○○均無購車親自使用之真意，其對於
    財盟公司交付上開汽車後，渠等並無資力履行買賣契約之付
    款義務，而該車亦因實際上係交予「蕭代書」，故財盟租賃
    公司日後亦無從向渠等追償，亦應知之甚明。是被告辯稱伊
    是被騙云云，尚不足採。
  2.綜上所述，足認被告係為圖小利而出面為他人申請汽車貸款
    及購買汽車，於貸款之初即無繳付貸款之意。是被告前開所
    辯，尚不足採，本件事證明確，被告確有如犯罪事實欄「二
    」所示之犯行，洵堪認定。
二、按幫助犯之成立，主觀上行為人須有幫助故意，客觀上須有
    幫助行為。且幫助犯係從屬於正犯而成立，並無獨立性，故
    幫助犯須對正犯之犯罪事實，具有共同認識而加以助力，始
    能成立，其所應負責任，亦以與正犯有同一認識之事實為限
    ，若正犯所犯之事實，超過其共同認識之範圍時，則幫助者
    事前既不知情，自不負責。從犯對正犯行為所認識之內容，
    如與正犯所發生之事實不一致時，應僅就其所認識之範圍負
    責。查被告丙○○○基於幫助詐欺取財之不確定故意，將前
    揭所申請之(04)00000000號室內電話號碼使用權提供予不詳
    姓名之男子作為犯詐欺取財罪之用，及該名自稱「唐可欣」
    之人確有向被害人甲○○詐欺取財得逞等節，已如前述，是
    核其就犯罪事實欄「一」所為，係犯刑法第三十條第一項前
    段、第三百三十九條第一項之幫助詐欺取財罪。就犯罪事實
    欄「二」所示之犯行，被告並無買車之真意，向告訴人以將
    汽車附條件買賣之方式購買上開汽車，並於取得上開車輛後
    旋即交由「蕭代書」使用，其此部份所為係犯刑法第三百三
    十九條第一項之詐欺取財罪。被告與其子乙○○及該名自稱
    「蕭代書」之人，就犯罪事實二所示之犯行，有犯意聯絡及
    行為分擔，為共同正犯。按連續犯係以行為人基於概括之犯
    意，連續數行為而觸犯同一罪名為成立要件，是行為人如係
    基於概括之犯意，連續數行為而犯同一罪名，不論係正犯或
    幫助犯，因其犯罪之基本構成要件相同，自應成立連續犯（
    最高法院84年度臺上字第6550號判決參照）。被告前揭所為
    幫助詐欺取財及詐欺取財行為，時間緊接，犯罪構成要件相
    同，顯係基於概括犯意反覆為之，為連續犯，應依刑法第五
    十六條之規定，論以一情節較重之詐欺取財罪處斷，並加重
    其刑。另本件起訴書於起訴事實雖僅記載犯罪事實欄一所示
    之被告幫助詐欺取財犯行，然檢察官就犯罪事實一部起訴者
    ，其效力及於全部，犯罪事實欄二所示之被告詐欺取財犯行
    ，與前揭業經起訴之幫助詐欺取財犯行部分，有連續犯裁判
    上一罪關係，並經檢察官移送併辦（93年度偵字第9532號）
    ，本院自應予以審究，附此敘明。又犯罪事實欄二部分，告
    訴人財盟租賃公司雖係以附條件買賣方式將上開自用小客車
    出賣予梨山旅社，惟遍觀買賣契約書全文，就被告及證人乙○○未付清分期款，取得本件車輛之所有權前，該車輛之存
    放地點，並未明文約定，因此，雖被告為動產擔保交易之債
    務人，且於取得前揭車輛後旋即交由「蕭代書」使用，而「
    蕭代書」亦去向不明，其行為與動產擔保交易法第三十八條
    所定「遷移」之要件仍有間，而不能以動產擔保交易法第三
    十八條罪名相繩，亦併予敘明。爰審酌被告素行、生活狀況
    及為貪圖小利，提供所申請之室內電話號碼使用權，供他人
    行騙，又明知無意購車，且無能力支付汽車貸款，仍擔任該
    汽車買賣之人頭，紊亂社會正常交易秩序，並使不法之徒藉
    此輕易詐取財物，檢警難以追查緝捕，所造成之危害非輕，
    且被告犯後未坦承全部犯行，惟念及被告於本件犯行均未居
    於主導地位，被告係泰雅族原住民，已滿70歲，年事已高，
    學歷為國民小學肄業，教育程度不高，且長年居住於梨山地
    區，社會經驗與閱歷較為有限等一切情狀，量處如主文所示
    之刑，以資懲儆。末查被告未曾受有期徒刑以上刑之宣告，
    有臺灣高等法院被告全國前案紀錄表及臺灣臺中地方法院檢
    察署刑案資料查註紀錄表各一份在卷可按，因一時失慮致觸
    刑章，且年事已長，經此偵審程序及刑之宣告後，應知警惕
    而無再犯之虞，本院綜核各情，認所宣告之刑以暫不執行為
    適當，爰併予宣告緩刑三年，以啟自新。
據上論斷，應依刑事訴訟法第四百五十二條、第二百九十九條第
一項前段，刑法第二十八條、第五十六條、第三百三十九條第一
項、第七十四條第一款，罰金罰鍰提高標準條例第一條前段，判
決如主文。
中　　華　　民　　國　　94　　年　　8 　　月　　26　　日
　　　　　　　　　刑事第五庭　審判長法　官　賴恭利
　　　　　　　　　　　　　　　　　　法　官　巫淑芳
　　　　　　　　　　　　　　　　　　法　官　林慧貞
以上正本證明與原本無異。
如不服本判決，應於判決送達後10日內，向本院提出上訴狀，上
訴於臺灣高等法院臺中分院（須附繕本）。
　　　　　　　　　　　　　　　　　　書記官　張皇清
中　　華　　民　　國　　94　　年　　8　　月　　26　　日
附錄本案論罪科刑法條全文
刑法第三百三十九條：
意圖為自己或第三人不法之所有，以詐術使人將本人或第三人之
物交付者，處五年以下有期徒刑、拘役或併科一千元以下罰金。
以前項方法得財產上不法之利益或使第三人得知者，亦同。
前二項之未遂犯罰之。
